最高法院刑事判決　　　　　　一○○年度台上字第二八七○號
上　訴　人　陳彥名
選任辯護人　洪條根律師
上　訴　人　李國寶
　　　　　　李宗坤
　　　　　　莊育家
上列上訴人等因違反毒品危害防制條例案件，不服台灣高等法院
高雄分院中華民國一００年三月三日第二審判決（九十九年度上
訴字第一七一七、一七一八、一七二三號，起訴案號：台灣高雄
地方法院檢察署九十九年度偵字第三六三五、四九六五、一０七
六四號，追加起訴案號：同署九十九年度蒞追字第二一、四五四
六號、九十九年度偵字第八七二二、一四一四一號），提起上訴
，本院判決如下：
    主  文
原判決關於陳彥名部分及李宗坤如原判決附表一編號８、９部分
撤銷，發回台灣高等法院高雄分院。
其他上訴駁回。    
    理  由
壹、撤銷（陳彥名部分及李宗坤如原判決附表一編號８、９部分
    ）部分
本件原判決認定上訴人陳彥名有如其原判決附表一（下稱附表一
）所載之單獨或共同販賣第二級、第三級毒品；李宗坤有如其附
表一編號８、９所載之共同販賣第三級毒品犯行，因而撤銷第一
審關於該等部分之科刑判決，改判仍論處陳彥名如附表一所示販
賣第二級毒品（想像競合犯）及販賣第三級毒品二十二罪刑，李
宗坤如附表一編號８、９所示販賣第三級毒品二罪刑，固非無見
。
惟查：（一）審理事實之法院，對於卷內與認定事實、適用法律
、罪名成立與否或對被告之利益有重大關係之一切證據，除認為
不必要者外，均應詳為調查，然後基於調查所得之心證以為判斷
之基礎；如在客觀上認為應行調查之證據，又非不易調查或不能
調查，而未依法加以調查，逕予判決者，即有應於審判期日調查
之證據而未予調查之違法。又毒品危害防制條例第十七條第一項
明定販賣毒品者供出毒品來源因而查獲其他正犯或共犯，減輕或
免除其刑，如依卷內資料，被告已供述其毒品之來源及查證之方
法，事實審法院就此對被告之利益有重大關係之證據，即應調查
其真偽，藉以釐清有無上揭規定之適用；若認無調查之必要，亦
應敘述其理由，以杜爭執。而稽之卷內資料之記載，陳彥名於原
審民國九十九年十二月三十日具狀表示「願供出購買毒品之來源
，即陳建福（七十三年次，住高雄市內惟一帶，有勒戒前科，已
婚，其父開自助餐，陳某無業而在其父之餐廳幫忙，毒品係由大
陸運輸來台，項目包括愷他命及搖頭丸，每二、三個月運輸一次
，被告長年皆向其購買，其妻帳號有五百餘萬元）。…三、被告
所供情節，請以秘密證人身分移送檢察官，在此之前，就被告部
分，暫勿審結，以利被告得獲依毒品危害防制條例第十七條第一
項規定之減輕或免除其刑。」等語（見原審卷(一)第二四二頁），
而陳彥名之辯護人於原審審判期日亦已主張「被告供出上手的案
件，檢察官已經在偵辦中，相關事實檢察官已經在指揮警方查證
，…請求暫緩辯論終結」（見原審卷(二)第七十七頁背面）。依其
所供前手陳建福之資料，似非屬不能調查，且已由檢察官在偵辦
中，此部分攸關陳彥名得否依毒品危害防制條例第十七條第一項
規定減刑，對其利益係有重大關係之事項，原審未詳加調查，亦
未說明毋庸加以調查之理由，難謂無調查職責未盡及理由欠備之
違誤。（二）刑事訴訟法第一百五十六條第二項規定：被告之自
白，不得作為有罪判決之唯一證據，仍應調查其他必要之證據，
以察其是否與事實相符。其立法旨意乃在防範被告自白之虛擬致
與真實不符，故對自白在證據上之價值加以限制，明定須藉補強
證據以擔保其真實性。原判決認李宗坤有附表一編號８、９部分
犯行，是以李宗坤於偵查、第一審、原審之自白，佐以黃志強、
盧育佐之證詞、車號ＺＹ－六八二０號自用小客車現場照片及通
訊監察譯文為據，惟依卷存資料所載，李宗坤於原審庭訊及所提
上訴理由狀中均否認有在九十八年十月八日共同販賣第三級毒品
予黃志強、盧育佐（見原審卷(一)第二一七頁背面、卷(二)第三至十
頁、第三十七頁背面），如果屬實，原判決認李宗坤於原審已自
白犯行，並採為論罪依據，與卷內證據資料不符。而李宗坤雖於
偵查、第一審自白犯罪，然證人黃志強、盧育佐於警詢、偵查及
原審均未證述毒品係向李宗坤所購買，黃志強甚且於原審證稱並
非李宗坤販賣予伊（見警詢卷(五)第四八一至四八二頁、第四九二
至四九三頁、偵查卷(一)第一四七頁、原審卷(一)第二二七頁背面、
第二二九頁），倘屬無訛，上開證詞似難執為不利於李宗坤之認
定。況證人等所撥打購毒之行動電話0000000000號及
販毒者用以回撥之0000000000號行動電話及車號ＺＹ
－六八二０號自用小客車，並非單供李宗坤販毒所用，亦為原判
決所是認，而依卷附之通訊監察譯文內容，其中編號「Ａ」與證
人等聯繫販毒之人，記載為「李國寶」（見警詢卷(五)第二卷第四
八四頁、第四九五頁），另依第一審九十九年七月十三日審理筆
錄之記載（經提示黃志強、盧育佐交易毒品照片），李國寶當庭
承認是伊出面販賣（見第一審卷(二)第四六三頁）。如果無訛，與
證人等聯繫販毒者似為李國寶，而非李宗坤，原判決採為李宗坤
通聯販毒之佐證，與卷證資料亦有未符。故李宗坤上開自白是否
與事實相符，即非無疑，原審未予詳查，遽採為論罪依據，難謂
無理由不備及證據調查未盡之違法。上訴意旨均指摘原判決不當
，尚非全無理由，應認原判決關於此部分有撤銷發回更審之原因
。
貳、駁回部分
一、李國寶如附表一編號６部分、李宗坤如附表一編號５、７、
    ２３部分
按刑事訴訟法第三百七十七條規定，上訴於第三審法院，非以判
決違背法令為理由，不得為之。是提起第三審上訴，應以原判決
違背法令為理由，係屬法定要件。如果上訴理由書狀並未依據卷
內訴訟資料，具體指摘原判決不適用何種法則或如何適用不當，
或所指摘原判決違法情事，顯與法律規定得為第三審上訴理由之
違法情形，不相適合時，均應認其上訴為不合法律上之程式，予
以駁回。本件原判決綜合全部卷證資料，認定李國寶、李宗坤各
有如附表一編號５、６、７、２３所載之違反毒品危害防制條例
犯行，已詳敘所憑之證據與認定之理由，對於李國寶辯稱只販賣
Ｋ他命給姜雅文云云，為不足採，亦依調查所得證據詳予指駁、
說明。因認其等犯行明確，而撤銷第一審關於該部分之科刑判決
（就附表一編號６販賣第二級毒品部分為不另為無罪諭知部分併
予撤銷），改判如附表一編號５、６、７、２３所示罪刑（編號
６部分依想像競合犯之規定，從一重處斷）。李國寶上訴意旨略
以：證人姜雅文對於有無向伊購買搖頭丸一事，前後證述不一，
難採為證據，依罪疑惟輕原則，應為有利之認定云云，李宗坤上
訴意旨略以：原判決依刑事訴訟法第一百五十九條之五第二項規
定，說明證人王怡月、黃杏翔、林芷婷於審判外之警詢、偵查中
所供，均有證據能力，得採為證據，然僅泛言上開傳聞證據作成
前並無不法之情事，未就其是否具備適當性之要件，詳予說明，
遽採為論罪之依據，理由不備。王怡月證實跟李國寶交易，未看
過伊，李國寶亦證實係向伊借車，販毒所得未分配予伊，此均為
有利證據，原判決未予採納，亦未說明不採理由，尚有未合。其
於偵查、第一審中自白係為求交保及減輕刑期，與事實不符，原
判決採用有瑕疵自白為論罪依據，難認適法云云。惟查：犯罪事
實之認定、證據之取捨及證明力之判斷，俱屬事實審法院之職權
，苟其取捨判斷不違背經驗法則與論理法則，即不能指為違法。
本件原判決已詳細敘明依憑李國寶於偵查、第一審及原審審理時
、李宗坤於偵查及第一審審理時均坦承有販賣第三級毒品犯行，
證人陳彥名、王怡月、姜雅文、黃杏翔、林芷婷之證述，參酌卷
附之通訊監察譯文、通聯調閱查詢單、高雄醫學大學附設中和紀
念醫院毒品檢驗報告，及扣案行動電話、第二級毒品搖頭丸等證
據資料，暨卷內其他證據調查之結果，參互勾稽判斷，於理由內
逐一論述其採證認事之理由，採信姜雅文於警詢、偵查中所證述
，李國寶亦供承與姜雅文當日確有毒品交易之供稱，復有扣案之
第二級毒品搖頭丸為佐，認有販賣第二級毒品犯行明確，而李宗
坤與陳彥名、李國寶分別共同販賣毒品予王怡月、黃杏翔、林芷
婷，已據二人自白共同販賣明確，互核相符，買者王怡月、黃杏
翔、林芷婷亦證實雙方交易過程無訛，並有上開書證及扣案毒品
可佐，其等自白應屬可採。並敘明證人等於審判外之陳述，李宗
坤及其辯護人於原審審理時，均表示沒有意見，且未於言詞辯論
終結前聲明異議，審酌上開傳聞證據作成時，並無不法之情事，
認為適當，依刑事訴訟法第一百五十九條之五第二項規定，有證
據能力之理由。所為論斷及說明，核無採證違法或與經驗法則、
論理法則相違之情形，且屬事實審法院取捨證據職權之適法行使
，並無違法。李宗坤既與李國寶係共同基於營利販賣之意圖，雖
僅負責開車工作，事後亦無利得，惟不影響其共同販賣毒品犯行
之認定。此外，上訴意旨，就原審依職權採證認事之適法行使，
或就原判決已說明事項，專憑己見，泛指為違法，且為單純事實
之爭執，或與判決本旨無關之枝節問題為事實之爭辯，俱非適法
之第三審上訴理由，此部分上訴違背法律上之程式，均應予駁回
。
二、李國寶如附表一編號５、７、１２至１４、１６至２１、２
    ４部分及莊育家部分
查第三審上訴書狀，應敘述上訴之理由，其未敘述者，得於提起
上訴後十日內補提理由書於原審法院，已逾上述期間，而於第三
審法院未判決前仍未提出上訴理由書狀者，第三審法院應以判決
駁回之，刑事訴訟法第三百八十二條第一項、第三百九十五條後
段規定甚明。本件李寶國就原審論處其如附表一編號５、７、１
２至１４、１６至２１、２４所示共同販賣第三級毒品（十二罪
）及上訴人莊育家就原審論處其共同販賣第三級毒品（四罪）罪
刑部分之判決，聲明不服，分別於一００年三月十八日提起第三
審上訴，李國寶並於同年月二十八日補提上訴理由書，惟其等上
訴書狀僅謂不服原審判決，並未敘述理由，迄今逾期已久，於本
院未判決前，就該部分均未提出上訴理由，依上開規定，此部分
上訴自非合法，均應予駁回。
據上論結，應依刑事訴訟法第三百九十七條、第四百零一條、第
三百九十五條，判決如主文。
中    華    民    國  一○○  年    五    月  二十六  日
                      最高法院刑事第九庭
                          審判長法官  石  木  欽  
                                法官  洪  佳  濱  
                                法官  韓  金  秀  
                                法官  段  景  榕  
                                法官  周  煙  平  
本件正本證明與原本無異
                                      書  記  官  
中    華    民    國  一○○  年    五    月   三十   日
                                                      Ｅ